【裁判字號】    97,交易,634
【裁判日期】    980331
【裁判案由】    業務過失傷害
【裁判全文】
臺灣臺北地方法院刑事判決             97年度交易字第634號
公  訴  人  臺灣臺北地方法院檢察署檢察官
被      告  甲○○
上列被告因業務過失傷害案件，經檢察官提起公訴（97年度偵字
第18552號），本院判決如下：
    主  文
甲○○從事業務之人，因業務上之過失傷害人，處有期徒刑參月
，如易科罰金，以新臺幣壹仟元折算壹日。
    事  實
一、甲○○係計程車司機，為從事駕駛業務之人，於民國97年6
    月2日上午9時20分許，駕駛車號2E－279號營業小客車，沿
    臺北市○○○路○段20巷道路由北往南行駛，行經該道路與
    松高路之交岔路口時，理應注意車輛行駛時，駕駛人應注意
    車前狀況，隨時採取必要之安全措施及無號誌而無交通人員
    指揮之交岔路口，支線道車應暫停讓幹線道車先行；而依當
    時依當時天候係日間陰天，所行駛之道路鋪設柏油、路面無
    缺陷、無障礙物、視距良好等客觀行車環境，並無不能注意
    、情形，又無不能注意之情事，竟疏於注意，於通過上開交
    岔路口時，未遵守支線道應停讓幹線道車先行，而貿然右轉
    欲進入松高路，適有洪倍增騎乘車號AYA－297號重型機車，
    搭載其妻乙○○（起訴書誤載為由乙○○搭載洪倍增），由
    松高路東往西方向直行，見狀煞閃不及，致甲○○駕駛之計
    程車左前保險桿處與乙○○騎乘之機車右側車身發生碰撞，
    造成乙○○、洪倍增2人當場人車倒地。乙○○因而受有右
    肱骨閉鎖性骨折、臉部、右肩、右鼠蹊部等處鈍挫傷併擦傷
    等傷害；洪倍增則受有右膝、右肘、下背部等處鈍挫傷併擦
    傷之傷害。甲○○肇事後在未被有偵查犯罪職務之公務員發
    覺前，留在現場向前往處理之臺北市政府警察局交通大隊松
    山分隊警員承認為肇事人，自首上情，接受裁判。
二、案經乙○○、洪倍增訴由臺北市政府警察局信義分局報請臺
    灣臺北地方法院檢察署檢察官偵查起訴。
    理  由
一、訊據被告甲○○固不否認其平日以駕駛計程車為業，且於上
    揭時、地，其所駕營業小客車右前方車身與告訴人洪倍增所
    駕駛前揭機車發生碰撞，致告訴人受傷等情，惟否認有何業
    務過失傷害犯行，辯稱：其當日駕駛計程車已右轉入直行車
    道之中間車道，車頭尚未轉正，告訴人洪倍增沒有尊重路權
    ，騎機車於最左側之快車道，跨越雙白線，沒有行駛於慢車
    道，致機車右前車頭與其計程車左前保險桿擦撞云云。經查
    ：
  (一)被告平日係以駕駛營業小客車載客為業，為從事駕駛業務之
    人，其於上揭時地，駕駛車牌號碼2E－279號營業小客車，
    與告訴人所騎乘上開機車，發生碰撞事故，並造成告訴人2
    人倒地，受有前述傷害之事實，業據告訴人於警詢、偵查及
    本院審理中指證綦詳，並有道路交通事故現場圖1紙、道路
    交通事故調查報告表、車禍現場與車損照片8幀及履勘現場
    筆錄暨所附現場照片附卷可稽，而告訴人係因本件車禍而受
    有上開傷害，亦有國泰綜合醫院診斷證明書3紙附卷足憑。
    被告對於此部分事實亦不否認。是被告所駕車輛於上開時、
    地與告訴人所駕機車發生碰撞，致告訴人受傷之事實，堪以
    認定。
  (二)關於本件車禍事故發生之經過，證人即告訴人丙○○於本院
    具結證稱：「我從東往西，騎在松高路，要去國泰醫院，後
    來在松智路口被撞到，當時已經通過新光三越快到誠品，因
    前方燈號是綠燈，所以我們已經起步十公尺左右，而被告就
    從右後面撞到我們的排氣管上方，我們就倒地昏倒，後來就
    被送到醫院。」等語（見本院98年3月19日審判筆錄）；參
    以被告自承其右轉入直行車道，尚未回正等語，亦與卷附現
    場照片相符（見偵查卷第49）。而本件交通故經臺北市車輛
    行車事故鑑定委員會及臺北市車輛行車事故鑑定覆議委員會
    鑑定結果，均認：「忠孝東路5段20巷北向南方向臨肇事路
    口有「停」標誌，松高路東向西為幹線道，忠孝東路5段20
    巷北向南為支線道，肇事後Ａ車（即被告車）停於松高路東
    向西第2車道，顯示撞擊處係在Ａ車停車位置往後延伸，Ａ
    車駕駛疏於注意Ｂ車（即告訴人車）動態逕行轉向而肇事，
    又其行駛於支線道，有支線道不讓幹線道先行之情事，為肇
    事原因，Ｂ車為幹線車道，無肇事因素」，有鑑定意見書及
    鑑定覆議意見書在卷可佐（見本院卷第17-19、43-44頁）。
    。又按「行至無號誌而無交通人員指揮之交岔路口，支線道
    車應暫停讓幹線道車先行」，道路交通安全規則第102條第1
    項第2款定有明文。被告駕車自應遵守上開規定，而依當時
    日間陰天（道路交通事故調查報告表誤載為雨天）、柏油路
    面乾燥無缺陷亦無障礙物、視距良好，有道路交通事故調查
    報告表（一）及現場照片附卷可證，並無不能注意之情，被
    告竟未讓告訴人直行車先行，即貿然右轉，其顯有過失，且
    與告訴人前揭傷勢間，有相當因果關係，被告上開所辯，顯
    係卸責之詞，無足採信，是本案事證明確，被告犯行洵堪認
    定，應依法論科。
二、核被告所為，係犯刑法第284條第2項業務過失傷害罪。被告
    肇事後於偵查犯罪機關發覺前，即主動向據報到場處理之警
    員自首而接受裁判，有臺北市○○○○○道路交通事故肇事
    人自首情形記錄表（偵查卷第48頁）附卷可稽。被告對於未
    發覺之罪自首而接受裁判，依刑法第62條前段規定減輕其刑
    。爰審酌被告平日係以駕駛營業小客車為業，本應較一般人
    具有較高之注意義務，其疏未注意幹道狀況即貿然自支線道
    右轉，致與告訴人碰撞而使人受傷，其過失程度及告訴人傷
    勢程度，暨犯後並未坦承犯行，及未與告訴人達成和解等一
    切情狀，量處如主文所示之刑，並諭知易科罰金之折算標準
    。
據上論斷，應依刑事訴訟法第284條之1、第299條第1項前段，刑
法第284條第2項、第41條第1項前段、第62條前段，刑法施行法
第1條之1，判決如主文。
本案經檢察官劉成焜到庭執行職務。
中    華    民    國    98    年    3    月    31    日
                  刑事第十五庭  法  官   廖紋妤
上正本證明與原本無異。
如不服本判決應於收受送達後10日內向本院提出上訴書狀，並
應敘述具體理由；其未敘述上訴理由者，應於上訴期間屆滿後
20日內向本院補提理由書（均須按他造當事人之人數附繕本）
「切勿逕送上級法院」。告訴人或被害人如對於本判決不服者
，應具備理由請求檢察官上訴，其上訴期間之計算係以檢察官
收受判決正本之日期為準。
                                書記官   林妙穗
中    華    民    國    98    年    3    月    31    日
附錄本案所犯法條全文
刑法第284條
因過失傷害人者，處6月以下有期徒刑、拘役或5百元以下罰金，
致重傷者，處1年以下有期徒刑、拘役或5百元以下罰金。
從事業務之人，因業務上之過失傷害人者，處1年以下有期徒刑
、拘役或1千元以下罰金。致重傷者，處3年以下有期徒刑、拘役
或2千元以下罰金。


司法院資訊處製作；財團法人民間司法改革基金會備份。
